【裁判字號】    99,上更(一),274
【裁判日期】    991026
【裁判案由】    毒品危害防制條例
【裁判全文】
臺灣高等法院刑事判決             99年度上更(一)字第274號
上  訴  人
即  被  告  甲○○
選任辯護人  李宗益律師
            陳俊隆律師
上列上訴人因違反毒品危害防制條例案件，不服臺灣桃園地方法
院96年度重訴字第58號、第64號，中華民國97年4月25日第一審
判決（起訴案號：臺灣桃園地方法院檢察署96年度偵字第9757號
；追加起訴案號：臺灣桃園地方法院檢察署96年度偵字第24491
號），提起上訴，經判決後，由最高法院第一次發回更審，本院
判決如下：
    主  文
原判決撤銷。
甲○○無罪。
    理  由
一、公訴意旨略以：被告甲○○為與乙○○（另案審理），共同
    基於分別販賣第一級毒品海洛因及第二級甲基安非他命以營
    利之犯意聯絡，於民國96年4月14日前某時點，以不詳價格
    向他人分別購得純度約72（±8）％之第一級毒品海洛因5
    大包（合計淨重234.94【±2】公克，純質淨重169.16【±
    19】公克），及純度約98％之第二級毒品甲基安非他16大包
    （驗前總毛重569.78公克，推估驗前總純質淨重543.17公克
    ）後，即由乙○○取回藏放在其位於桃園縣中壢市○○○街
    15號7樓之2租屋處，欲以其自備之電子磅秤1台、夾鏈袋1批
    、分裝杓2支，摻入葡萄糖等物質稀釋增加重量後，分裝販
    售予他人牟利。嗣為警於96年4月23日凌晨3時35分許查獲，
    並在上址內扣得乙○○所有之電子磅秤1台、夾鏈袋1批、分
    裝杓2支，對外聯絡之插用0000000000、0000000000、00000
    00000、0000000000等門號行動電話4支、預備再次購毒之現
    金新台幣（下同）79萬7千元及購買毒品紀錄用之帳冊1本，
    因指被告甲○○涉犯毒品危害防制條例第4條第1項、第2項
    之販賣第一級毒品、第二級毒品罪嫌。
二、按犯罪事實應依證據認定之，無證據不得認定其犯罪事實；
    又不能證明被告犯罪者，應諭知無罪之判決，刑事訴訟法第
    154條第2項、第301條第1項分別定有明文。又認定犯罪事實
    ，須依積極證據，苟積極證據不足為不利於被告事實之認定
    時，即應為有利於被告之認定，更不必有何有利之證據，最
    高法院30年上字第816號判例可資參照。而所謂「積極證據
    足以為不利被告事實之認定」，依據同院76年臺上字第4986
    號判例意旨，係指據為訴訟上證明之全盤證據資料，在客觀
    上已達於通常一般之人均不致於有所懷疑，而得確信被告確
    曾犯罪之程度；若未達到此一程度，而有合理懷疑之存在時
    ，即無從為被告有罪之確信。且按認定犯罪事實應依證據，
    為刑事訴訟法所明定，故被告否認犯罪事實所持之辯解，縱
    屬不能成立，仍非有積極證據足以證明其犯罪行為，不能遽
    為有罪之認定（最高法院30年上字第1831號判例參照）。
三、檢察官指被告甲○○涉嫌販賣第一級毒品海洛因及第二級甲
    基安非他命犯行，無非以證人丙○○之證述、門號00000000
    00號之通訊監察譯文、被告甲○○自94年以來遭警查獲之毒
    品案件中所持有之毒品幾乎均係已分裝完畢之第一級毒品海
    洛因、第二級毒品甲基安非他命、扣案之第一級毒品海洛因
    、第二級毒品甲基安非他命、電子磅秤、夾鏈袋1批、分裝
    杓及購買毒品紀錄帳冊等為其論據。訊之上訴人即被告甲○○堅決否認有何販賣第一級毒品海洛因、第二級毒品甲基安
    非他命犯行。辯稱：伊不清楚乙○○屋內的毒品為何人所有
    等語。經查：
(一)、行政院海岸巡防署海岸巡防總局北部地區巡防局於96年4月
    23日凌晨3時35分許，在桃園縣中壢市○○○街15號7樓之2被
    告甲○○之外甥女即同案被告乙○○租屋處，查獲海洛因5
    大包、甲基安非他16大包、電子磅秤1台、夾鏈袋1批、分裝
    杓2支、乙○○對外聯絡之門號0000000000、0000000000、
    0000000000、0000000000號等行動電話4支、現金79萬7千元
    及帳冊1本等物，業據證人即同案被告乙○○於警詢時證述
    甚明（見偵字第9757號影卷第6頁），並有上開物品扣案可
    資佐證，復有行政院海岸巡防署海岸巡防總局北部地區巡防
    局搜索扣押筆錄影本、行政院海岸巡防署台北機動查緝隊扣
    押物品目錄表影本各1件附卷可稽（見偵字第9757號影卷第8
    頁反面至第10頁）。而上開扣案之毒品經分別送請法務部調
    查局、內政部警政署刑事警察局進行鑑定結果，各含第一級
    毒品海洛因成分（合計淨重234.94【±2】公克，純質淨重
    169.16【±19】公克）、第二級毒品甲基安非他命成分（驗
    前總毛重569.78公克，推估驗前總純質淨重543.17公克），
    亦有法務部調查局調科壹字第09623044830號鑑定書影本及
    內政部警政署刑事警察局96年5月15日刑鑑字第0960061195
    號鑑定書影本各1件在卷可憑（見偵字第9757號影卷第50頁
    反面、第61頁反面），堪認上開為警查獲之毒品係分屬第一
    級毒品海洛因、第二級毒品甲基安非他命無訛。然上開扣案
    物品中之帳冊及行動電話4支均係乙○○所有、現金79萬7千
    元係被告甲○○所有，其他物品則均為綽號「貴哥」之人所
    有，已據證人即同案被告乙○○於警詢時證述在卷（見偵字
    第9757號影卷第6頁至第7頁反面），再參以同案被告乙○○
    於前揭時地遭查獲並扣得上開物品時，被告甲○○並不在現
    場，有上開搜索扣押筆錄可稽，是除上開79萬7千元現金外
    ，其他物品並無證據足資證明係被告甲○○所有而寄放在乙○○處或被告甲○○與同案被告乙○○所共有，尚難認該等
    扣案物品（除現金外）與被告甲○○有何關係。而關於上開
    79 萬7千元現金部分，固亦據被告甲○○於偵查中陳稱：伊
    懷疑現金79萬7千元係乙○○自伊住處冰箱內偷出來，因伊
    冰箱內現金少了約100萬元（見他字第3026號卷第4頁），於
    原審審理時稱：扣案之79萬7千元係我孩子之父歐維祥的，
    有懷疑是乙○○偷的（見原審卷第65頁、第71頁），及於本
    院審理時稱：79萬7千元是乙○○從事傳播所得等語在卷（
    見本院卷第98頁），惟依證人即同案被告乙○○於警詢時所
    述：扣案之79萬7千元係被告甲○○所有放在伊租屋處；甲○○是因楊梅老家剛好在整理，所以將該等現金放在伊住處
    等語（見偵字第9757號影卷第7頁），被告甲○○就該79萬7
    千元究係何人所有，先後所述固有不同，且與證人乙○○就
    該筆現金為何在證人乙○○住處，所述亦不相符。然縱認該
    筆現金確係被告甲○○所有，亦無證據足資證明該筆現金為
    被告甲○○用以買入上開扣案毒品或販賣該等毒品所得，是
    上開扣案現金尚不足憑為被告甲○○不利之認定。
(二)、又被告甲○○與同案被告乙○○之通訊中經常提及「大的蛋
    糕」、「沙沙的」、「顆粒的」、「白色」、「就是24就對
    了」、「他說要三碗」、「一張」、「加調味料」、「他走
    35」、「小朋友」、「改成兩碗飯喔」等語，有被告甲○○
    所使用之0000000000號行動電話之監聽譯文在卷可按（見偵
    字第9757號影卷第52頁至55頁），而此等通訊內容係渠等交
    易海洛因、甲基安非他命之聯絡一節，固據證人即案發時擔
    任海巡署台北查緝隊查緝員丙○○於偵查中具結證稱：甲○○與乙○○之通訊內容主要是有講毒品，比如說「大的蛋糕
    」就是指整塊的海洛因，「顆粒、沙沙」是指海洛因的賣像
    不佳，至於「白色的」是指海洛因的顏色，因為海洛因是越
    白越好，至於「碗」指的是數量，要配合上游的買家是要買
    大買小來看，如果是買大的話，「碗」指的就是塊，一塊重
    約9兩3，如果買小的話「碗」指的就是兩，「加調味料」是
    指用葡萄糖去稀釋過，「二四、三五」也是指數量，所謂「
    二四」是指24公克，加葡萄糖稀釋到36公克就是1兩，「三
    五」的意思是35公克，1兩在學理上是37.5公克，但一般的
    毒販1兩是以含袋重36到37.5公克來算，「飯」是指海洛因
    ，「小朋友」是指安非他命（見偵字第24491號卷第7頁至第
    8 頁），及其於本院審理時證稱：我於偵查中作證所述均屬
    實，上開暗語是我長期偵辦毒品案所瞭解的術語等語（見本
    院卷第94頁反面）甚明，而足徵被告甲○○辯稱上開通訊監
    察譯文內容是伊與乙○○在講K他命毒品云云，並無可採。
    惟該等通訊監察譯文縱可認定被告甲○○與乙○○間可能有
    以暗語販賣第一級毒品海洛因、第二級毒品甲基安非他命，
    然上開扣案物品除現金外並無證據足資證明係被告甲○○所
    有而寄放在乙○○處或被告甲○○與同案被告乙○○所共有
    ，且該現金亦無從證明係供被告甲○○購買其餘扣案物品或
    販買毒品所得，均已如前述，再遍觀上開通訊監察譯文，亦
    無任何關於被告甲○○本人或與乙○○購入上開扣案毒品之
    陳述，是該通訊監察譯文及證人丙○○之證詞自不足憑為被
    告甲○○本人或與同案被告乙○○共同於檢察官所指之時地
    購入上開扣案毒品後放置在乙○○租屋處之依據。自難以上
    開通訊監察譯文有提及買賣海洛因、甲基安非他命之暗語，
    遽認上開扣案毒品係被告甲○○本人或與乙○○以販賣之意
    購入後，供渠等共同販賣之用。
(三)、又被告甲○○有出入桃園縣中壢市○○○街15號7樓之2乙○○租屋處一節，固據被告甲○○分別於：(1)偵查中稱：乙○○租屋處是我出的錢幫她租的（見他字第3026號卷第6頁）
    ；(2)原審審理時稱：乙○○租了房子後，伊有去過（見原審
    卷第69頁至第70頁）；(3)本院審理時稱：桃園縣中壢市○○○街15號7樓之2係我外甥女乙○○租屋處，伊曾於96年1月間
    住過，但同月底伊前夫出獄後，伊就回楊梅，但還有去過等
    語（見本院卷第56頁反面）在卷，惟被告甲○○係同案被告
    乙○○之阿姨，已如前述，是上開扣案毒品係被告甲○○所
    有或其與乙○○共同所有，並非其前往上開乙○○租屋處之
    惟一原因，且上開扣案物品尚無從證明係被告甲○○所有或
    其與乙○○所共有，亦如前述，是自不得僅以被告甲○○有
    前往乙○○上開租屋處，即謂該等扣案物品係被告甲○○所
    有或與乙○○共有而藏放在乙○○上開租屋處。至本件扣案
    毒品既無從認定與被告甲○○有何關聯，則被告甲○○自94
    年起歷次遭查獲之毒品案件縱幾乎均係已包裝完畢之第一級
    毒品海洛因、第二級毒品甲基安非他命，亦無從憑為推認上
    開扣案毒品係被告甲○○所有或與同案被告乙○○共有，並
    供渠等販賣所用。末按非以營利售賣之意圖而買入毒品，或
    因其他原因而持有毒品，嗣起售賣營利之意圖，著手於售賣
    行為而未及賣出者，應成立販賣毒品未遂罪；如非以營利售
    賣之意圖而買入，或因其他原因而持有，嗣起售賣營利之意
    圖，必其尚未著手於賣出行為，始有成立意圖販賣而持有毒
    品罪之餘地（最高法院96年台上字第4860號判決參照），本
    件被告甲○○始終否認上開扣案物品為其所有或其與同案被
    告乙○○所有，供渠等販賣第一級毒品海洛因、第二級毒品
    甲基安非他命所用，且並無證據足資證明該等扣案物品係被
    告甲○○所有或其與同案被告乙○○所有，亦如前述，依前
    開說明，亦難以上開在同案被告乙○○租屋處所查獲之毒品
    ，遽認被告甲○○有何意圖販賣而持有該等毒品犯行。
四、綜上所述，檢察官所提出之證據，尚不能使本院形成被告甲○○有罪之確信。此外，復查無其他積極證據足資證明被告
    甲○○有何被訴販賣第一級毒品、第二級毒品犯行。揆諸首
    揭說明，自屬不能證明被告甲○○犯罪。原審對被告甲○○
    予以論罪科刑，容有未當。被告甲○○上訴意旨否認犯罪，
    指摘原判決不當，為有理由，應由本院將原判決撤銷，並諭
    知無罪之判決。
據上論斷，應依刑事訴訟法第369條第1項前段、第364條、第301
條第1項，判決如主文。
本案經檢察官林炳雄到庭執行職務。
中    華    民    國    99    年    10    月    26    日
                  刑事第二十二庭審判長法  官  郭雅美
                                      法  官  洪于智
                                      法  官  李麗珠
以上正本證明與原本無異。
如不服本判決，應於收受送達後10日內向本院提出上訴書狀，其
未敘述上訴之理由者並得於提起上訴後10日內向本院補提理由書
（均須按他造當事人之人數附繕本）「切勿逕送上級法院」。
                                      書記官  陳禹任
中    華    民    國    99    年    11    月    1     日

司法院資訊處製作；財團法人民間司法改革基金會備份。
